臺灣高等法院刑事判決　　　　　　　　 96年度上易字第630號
上　訴　人　台灣桃園地方法院檢察署檢察官
被　　　告　丙○○
　　　　　　　　　　（現於台灣新竹監獄）
被　　　告　丁○○
　　　　　　　　　　（現於臺灣桃園監獄）
上列上訴人因被告竊盜案件，不服臺灣桃園地方法院95年度易字
第1345號，中華民國96年1月31日第一審判決（起訴案號：臺灣
桃園地方法院檢察署95年度偵字第3104號、第3938號、第16780
號），提起上訴，本院判決如下：
    主  文
原判決撤銷。
丁○○共同連續攜帶兇器竊盜，處有期徒刑陸月，如易科罰金，
以銀元參佰元折算壹日。
丙○○共同竊盜，累犯，處有期徒刑肆月，如易科罰金，以銀元
參佰元折算壹日。
    事  實
一、丁○○與真實姓名年籍不詳綽號「阿祥」之成年男子，基於
    意圖為自己不法所有之犯意聯絡，丁○○則基於意圖為自己
    不法所有之概括犯意，於民國94年12月17日晚間9時許，在
    桃園縣新屋鄉○○○路○段696號，持「阿祥」所有客觀上足
    為兇器之油壓剪，共同剪斷竊取乙○○所有之電纜線約20公
    尺，得手後加以變賣現金平分花用。
二、丙○○前因施用毒品案件，經臺灣桃園地方法院判處有期徒
    刑5月，於民國90年8月2日易科罰金執行完畢，猶不知悔改
    ，與丁○○共同基於意圖為自己不法所有之犯意聯絡，丁○○則承前揭意圖為自己不法所有之概括犯意，二人於94年12
    月20日下午1時30分許，在桃園縣楊梅鎮永寧里小楊梅8之1
    號，共同竊取揚昇高爾夫鄉村俱樂部所有之電纜線約1.1公
    尺。嗣於得手後欲離開之際，為巡邏員警發現可疑上前盤查
    ，始查獲丁○○，並扣得電纜線約1.1公尺，丙○○則趁隙
    逃脫。
三、案經桃園縣政府警察局楊梅分局報請臺灣桃園地方法院檢察
    署檢察官偵查起訴。
    理  由
一、訊據被告丁○○對於前揭事實一部分，坦承不諱，對於前揭
    事實二部分與被告丙○○均否認有該部分之犯行，均辯稱電
    線真的是撿到的云云，然查前揭事實一部分，除被告丁○○
    坦承不諱外，亦經被害人乙○○及證人黃俊憲證述明確，並
    有現場照片2幀在卷可按，前揭事實二部分，業據被告丁○○於警詢時稱當時持有電線1.1公尺係我在下山途中因好奇
    ，由我朋友丙○○手中拿過來看，要上車時為警方當埸查獲
    ，該電線是在李姓祖塔旁由我朋友丙○○所撿取（95年度偵
    字第3938號卷第17頁），於檢察官偵查時稱丙○○開車要載
    我回家，告訴我要去撿個東西，他就載我去案發地點，由丙○○下車撿取電線（見94核退字第3860號卷第7頁），被告
    丙○○於檢察官偵查時亦承認有於揭事實二部分之時地與被
    告丁○○前往現場，於本院稱係撿到的等，證人廖運結證稱
    當時我和同事賴錦台著制服在該地巡邏，看到丁○○手拿電
    纜線，我同事賴錦台把來不及逃走的丁○○抓住，其他人開
    車逃走，當時我們抓到丁○○的時候，我們當場就問他該電
    纜線從何而來，丁○○稱是丙○○載他到該地去，不知道要
    做何事，後來丙○○就將電纜線交給他（95年度偵字第3938
    號卷第45頁），證人黃俊憲證稱當初丁○○、丙○○一起去
    行竊時，丁○○當場被查獲，丙○○跑掉，我們依據丁○○
    對丙○○的指控去追查丙○○，因為當初他們二人行竊電纜
    線時，被員警發現，發現以後，丙○○跑掉，丁○○被帶回
    派出所，派出所警員訊問丁○○，丁○○供出係跟丙○○一
    起去行竊等（原審卷第55頁），證人即被害人甲○○亦證稱
    在前揭之時地其公司之電纜線確實有被剪掉1.1公尺被偷等
    ，並有贓物認領保管單、相片在卷可稽，被告二人顯然係前
    往竊取電纜線，被告二人稱係前往撿石頭或撿東西，自無可
    採，被告二人前揭之所辯，無非卸責之詞，不足採信，本件
    事證明確，被告二人之犯行均堪認定。
二、核被告丁○○所為係犯刑法第321條第1項第3款之攜帶兇器
    加重竊盜罪及刑法第320條第一項之普通竊盜罪。公訴人認
    被告丁○○前揭事實一部分涉犯同法第320條第1項之普通竊
    盜罪，尚有未洽，惟因二者基本社會事實同一，爰依法變更
    起訴法條。被告丁○○先後二次竊盜之行為，時間緊接、犯
    罪構成要件相同，顯係基於概括犯意為之，應依刑法第56條
    連續犯之規定論以前揭之加重竊盜一罪，又前揭事實二部分
    ，被告二人被查獲時未扣到工具或兇器，尚無積極之事證足
    資證明被告二人有該條款之加重竊盜之情事，再該部分雖起
    訴意旨認姓名年籍不詳綽號為「阿昌」之男子亦有參與，惟
    並無積極之事證足以證明綽號「阿昌」之男子有參與，且未
    查獲綽號「阿昌」之男子，是尚難認綽號「阿昌」之男子有
    參與，為被告之利益計，自以論以普通竊盜為適當，被告丁○○與綽號「阿祥」之成年人間，就前揭事實一部分之犯行
    ，有犯意聯絡及行為分擔，應論以共同正犯，被告丁○○與
    丙○○就前揭事實二部分之犯行，有犯意聯絡及行為分擔，
    應論以共同正犯，另被告丁○○於94年12月20日之連續竊盜
    行為為警查獲後，雖再供出前揭其於94年12月17日之竊盜犯
    行，惟其係在犯罪被發覺後，始再供出其中一部，尚不符合
    自首之規定，尚不得減輕其刑，又被告行為後，刑法業於94
    年2月2日修正公布部分條文，並於95年7月1日施行。按行為
    後法律有變更者，適用行為時之法律，但行為後之法律有利
    於行為人者，適用最有利於行為人之法律，修正後刑法第2
    條第1項定有明文，此條規定乃與刑法第1條罪刑法定主義契
    合，而貫徹法律禁止溯及既往原則，係規範行為後法律變更
    所生新舊法律比較適用之準據法，是刑法第2條本身雖經修
    正，但刑法第2條既屬適用法律之準據法，本身尚無比較新
    舊法之問題，應一律適用裁判時之現行刑法第2條規定以決
    定適用之刑罰法律。修正前刑法第28條規定「二人以上共同
    實施犯罪之行為者，皆為正犯」，修正後改為「二人以上共
    同實行犯罪之行為者，皆為正犯」，本案被告二人有關前揭
    之共同實行犯罪之行為，無論依修正前或修正後之刑法第28
    條規定，均為正犯，即應適用修正後之規定。刑法第47條關
    於累犯之規定業經修正，修正前刑法第47條規定：「受有期
    徒刑之執行完畢，或受無期徒刑或有期徒刑一部之執行而赦
    免後，5年以內再犯有期徒刑以上之罪者，為累犯，加重本
    刑至2分之1」，是受有期徒刑之執行完畢後，5年內再犯有
    期徒刑以上之罪者，無論再犯行為係出於故意或過失，均成
    立累犯；而修正後該條第1項規定：「受徒刑之執行完畢，
    或一部之執行而赦免後，5年以內故意再犯有期徒刑以上之
    罪者，為累犯，加重本刑至2分之1」，即限於再犯行為係出
    於故意者，始成立累犯，應適用新法。被告丙○○前因施用
    毒品案件，經臺灣桃園地方法院判處有期徒刑5月，於民國
    90年8月2日易科罰金執行完畢，有其全國前案記錄可稽，其
    於受有期徒刑執行完畢5年以內，再故意犯本件有期徒刑以
    上之2罪，為累犯，依法加重其刑。修正前刑法第41條第1項
    前段規定：「犯最重本刑為5年以下有期徒刑之刑之罪，而
    受6個月以下有期徒刑或拘役之宣告，因身體、教育、職業
    、家庭之關係或其他正當理由，執行顯有困難者，得以1 元
    以上3元以下折算1日，易科罰金」。而刑法修正施行前之易
    科罰金折算標準，依修正前罰金罰鍰提高標準條例第2條前
    段規定（95年5月17日修正刪除，95年7月1日施行），就其
    原定數額提高為100倍折算1日，則刑法修正施行前易科罰金
    折算標準，應以銀元300元（即新臺幣900元）折算1日；而
    修正後刑法第41條第1項前段規定：「犯最重本刑為5年以下
    有期徒刑以下之罪，而受6個月以下有期徒刑或拘役之宣告
    者，得以新臺幣1千元、2千元或3千元折算1日，易科罰金」
    。比較修正前、易科罰金之折算標準，修正後之規定，並未
    較有利於被告，就此即應適用行為時法。刑法第56條連續犯
    之規定，業經修正公布刪除，並於95年7月1日施行，則被告
    丁○○之犯行，因行為後新法業已刪除連續犯之規定，此刪
    除雖非犯罪構成要件之變更，但顯已影響行為人刑罰之法律
    效果，自屬法律有變更，依新法第2條第1項規定，應適用較
    有利於被告之行為時法律即舊法論以連續犯（最高法院95年
    第8次刑事庭會議決議參照）。又刑事審判上之共同被告，
    係為訴訟經濟等原因，由檢察官或自訴人合併或追加起訴，
    或由法院合併審判所形成，其間各別被告及犯罪事實仍獨立
    存在。故共同被告對其他共同被告之案件而言，為被告以外
    之第三人，本質上屬於證人，自不能因案件合併關係而影響
    其他共同被告原享有之上開憲法上權利，司法院大法官會議
    著有釋字第582號解釋。次按被告以外之人於檢察事務官、
    司法警察官或司法警察調查中所為之陳述，與審判中不符時
    ，其先前之陳述具有較可信之特別情況，且為證明犯罪事實
    存否所必要者，得為證據，為刑事訴訟法第159條之2訂明。
    且所稱：「有較可信之特別情況」，即指相對之可信而言，
    亦即被告以外之人，先前之陳述背景，具有特別情況，而使
    其較審判中之陳述為可信時，例外的賦予證據能力；然判斷
    是否有可信之情況保證或相對可信之特別情況，純屬證據能
    力之審查，無關證據力之衡量，有無可信之情況保證或相對
    可信之特別情況，應就偵查或調查筆錄製作之背景、原因、
    過程等客觀事實加以觀察（此有最高法院94年度台上字第
    5709號判決可參）。故共同被告就其他共同被告之案件若已
    於法院審判中以證人身分到場具結陳述，並接受被告及其辯
    護人之詰問，而其審判中所為陳述與其於檢察事務官、司法
    警察官或司法警察調查中所為之陳述不符時，自得依刑事訴
    訟法第159條之2之規定判斷其於檢察事務官、司法警察官或
    司法警察調查中所為之陳述，是否具有證據能力。被告丁○○於本案相對於同案被告丙○○而言，係屬被告以外之第三
    人，本質上屬於證人，自不待言。查被告丁○○於原審審理
    中以證人身分具結作證，並經檢察官、被告丙○○依法行交
    互詰問。經核被告丁○○於原審審理時證述伊於94年12月17
    日係與綽號「阿祥」之人一同行竊云云，與伊警詢時供述伊
    係與被告丙○○一同行竊並不相符。被告丁○○雖然證稱於
    警詢時係因為警員威脅要讓伊「背劍」（即雙手反銬於後背
    ），而且伊當時在提藥迷迷糊糊的，才會為不利於被告丙○○之供述。然而，被告丁○○於警詢時係主動供承於上述時
    間與被告丙○○一同犯案，而且於警詢過程中，並無警員對
    被告丁○○恫稱要讓伊「背劍」云云，在詢問過程中也都有
    錄音、錄影等事實，業據證人即承辦員警黃俊憲到庭證述明
    確。再被告丁○○上開警詢筆錄中，被告丁○○就其他相關
    竊盜犯行之事實，諸如如何前往，如何分工，竊得之電纜線
    於何處銷贓等情也都供述明確。而且被告丁○○係於94年12
    月20日下午7時55分開始製作此份警詢筆錄，於同日稍早下
    午4時至5時，被告丁○○則係就另案（即下述被告丁○○涉
    嫌於94年12月20日竊取揚昇高爾夫鄉村俱樂部電纜線案件）
    製作警詢筆錄，於其中被告丁○○更明確否認相關犯行，被
    告丁○○所稱伊在提藥云云，亦顯不足採。是故當認被告丁○○於警詢所述，具有可信之特別情況，對於共同被告丙○○有證據能力。被告2人對於卷附其他各項證據方法之證據
    能力，於原審及本院準備程序、審判程序時，均表示無意見
    ，經審酌該等言詞陳述及書面陳述作成時之情況，並無不宜
    作為證據之情事，依刑事訴訟法第159條之5第1項規定，得
    作為證據。公訴意旨另略以被告丙○○與丁○○共同基於意
    圖為自己不法所有之犯意聯絡，於94年12月17日晚間9時許
    ，在桃園縣新屋鄉○○○路○段696號，被告丙○○與被告丁○○共同竊取乙○○所有之電纜線約20公尺，得手後加以變
    賣現金平分花用（就被告丁○○之部分，已論罪科刑如上）
    ，因認被告丙○○另涉犯竊盜罪嫌等語。公訴意旨認被告丙○○涉有此部分之犯行，係以被告丁○○於警詢之證述，以
    及被害人乙○○、承辦員警黃俊憲之證述為主要論據。按犯
    罪事實應依證據認定之，無證據不得認定犯罪事實；不能證
    明被告犯罪者，應諭知無罪之判決；刑事訴訟法第154條第2
    項、第301條第1項分別定有明文。又認定被告有罪之事實，
    應憑證據，如未能發現相當之證據，或證據不足以證明，自
    不能以推測或擬制之方法，以為裁判之基礎；且認定事實所
    憑之證據，其為訴訟上之證明，須達於通常一般人均不致有
    懷疑，而得確信其為事實之程度者，始得據為有罪之認定，
    倘其證明尚未達到此一程度，而有合理之懷疑存在時，尚難
    為有罪之認定基礎；苟積極證據不足以為不利於被告事實之
    認定，即應為有利被告之認定，更不必有何有利之證據，亦
    有最高法院30年上字第816號、4 0年台上字第86號、76 年
    台上字第4986號判例可資參照。又刑事訴訟法第156條第2項
    規定：被告或共犯之自白，不得作為有罪判決之唯一證據，
    仍應調查其他必要之證據，以察其是否與事實相符。亦即共
    同被告或共犯之陳述，仍須有補強證據以擔保其陳述之真實
    性，始得採為斷罪之依據，若不為補強證據之調查，即專憑
    此項供述據為其他共同被告或共犯犯罪事實之認定，於法即
    屬有違（最高法院94年台上字第5265號判決意旨參照）。所
    謂之補強證據，並非以證明犯罪構成要件之全部事實為必要
    ，倘其得以佐證自白之犯罪非屬虛構，能予保障所自白事實
    之真實性，即已充分。又得據以佐證者，雖非直接可以推斷
    該被告之實施犯罪，但以此項證據與被告之自白為綜合判斷
    ，若足以認定犯罪事實者，仍不得謂其非屬補強證據。本件
    訊據被告被告丙○○否認有此部分之犯行，被告丙○○並辯
    稱伊於此部分之時、地，根本不在現場。查被告丁○○於警
    詢時固然證述伊係與被告丙○○一同前往該處行竊等語，惟
    被告丁○○除此一陳述以外，並無其他補強證據足以證明被
    告丙○○確有此部分之犯行，且被害人乙○○雖然於警局詢
    問時指證於上述時、地，伊所有之電纜線遭竊，但是被害人
    乙○○亦證稱伊並未攝錄到行竊情形，或知悉具體之遭竊經
    過。而承辦員警黃俊憲固然證述：被告丁○○主動供述伊係
    與被告丙○○一同於前揭事實一之部分之時、地行竊，並證
    述並無不當取供等情明確，然而此至多可以證明被告丁○○
    於警詢時之陳述係出於自由意志而具有「證據能力」而已，
    仍非足以擔保此一陳述真實性之「補強證據」。依上述說明
    ，依法即不能專憑被告丁○○於警詢之陳述，而據為被告丙○○犯罪事實之認定，既不能證明被告丙○○確有公訴意旨
    所指之此部分之犯行，揆者前揭法律之規定及前揭最高法院
    判例之要旨，被告丙○○此部分之犯行屬不能證明，惟此部
    分與被告丙○○經起訴論罪科刑之部分，公訴人認有連續犯
    之裁判上一罪關係，故此部分不另為無罪之諭知。
三、原審據以論罪科刑原非無見，惟就前揭事實二之部分認被告
    二人不成立犯罪，尚有未洽，公訴人就此提起上訴尚非無理
    由，公訴人就前揭事實一之部分認被告丙○○有該部分之犯
    行為無理由，惟原判決有前揭之未洽，應由本院將原判決撤
    銷改判，爰審酌被告二人之素行，行竊之次數、竊取財物之
    價值、所造成之危害及犯後之態度等一切情狀，分別量處如
    主文所示之刑，並均諭知易科罰金之折算標準，被告丁○○
    用以行竊之油壓剪，並未扣案，爰不宣告沒收。
據上論斷，應依刑事訴訟法第369條第1項前段、第364條、第300
條、第299條第1項前段，刑法第2條第1項前段、第28條、第320
條第1項、第321條第1項第3款、第47條、第38條第1項第2款，修
正前刑法第56條、第41條第1項，罰金罰鍰提高標準條例第1條前
段、修正前罰金罰鍰提高標準條例第2條判決如主文。
本案經檢察官劉靜婉到庭執行職務。
中　　華　　民　　國　　96　　年　　6 　　月　　5 　　日
                  刑事第七庭  審判長法  官  黃麗生
                                    法  官  江國華
                                    法  官  許宗和
以上正本證明與原本無異。
不得上訴。
                                    書記官  沈秀容
中　　華　　民　　國　　96　　年　　6 　　月　　14　　日
附錄：本案論罪科刑法條全文
中華民國刑法第320條第1項
意圖為自己或第三人不法之所有，而竊取他人之動產者，為竊盜
罪，處5年以下有期徒刑、拘役或5百元以下罰金。
中華民國刑法第321條（加重竊盜罪）
犯竊盜罪而有左列情形之一者，處6月以上、5年以下有期徒刑：
一  於夜間侵入住宅或有人居住之建築物、船艦或隱匿其內而犯之
    者。
二  毀越門扇、牆垣或其他安全設備而犯之者。
三  攜帶兇器而犯之者。
四  結夥三人以上而犯之者。
五  乘火災、水災或其他災害之際而犯之者。
六  在車站或埠頭而犯之者。
前項之未遂犯罰之。
